臺灣苗栗地方法院民事裁定　　　　　　　100年度事聲字第9號
異　議　人　詹　萬
相　對　人　林志冠
上列異議人因與相對人間聲請返還擔保金事件，對於中華民國10
0 年3 月14日本院司法事務官所為99年度司聲字第190 號民事裁
定聲明異議，本院裁定如下：
    主  文
異議駁回。
    理  由
一、按當事人對於司法事務官處理事件所為之終局處分，得於處
    分送達後10日之不變期間內，以書狀向司法事務官提出異議
    ；司法事務官認前項異議有理由時，應另為適當之處分；認
    異議為無理由者，應送請法院裁定之；法院認第1 項之異議
    為有理由時，應為適當之裁定；認異議為無理由者，應以裁
    定駁回之，民事訴訟法第240 條之4 第1 項至第3 項分別定
    有明文。
二、本件異議意旨略以：異議人與原裁定相對人曾柏榕間所簽立
    之切結書，曾柏榕就異議人對第三人劉阿春債權不足受償部
    分願負責到底，此有臺灣臺中地方法院（下稱臺中地院）87
    年度沙簡字第325 號民事確定判決內容可參。而異議人對第
    三人劉阿春之債權尚不足受償甚多，此有本院執行處86年度
    執字第575 號強制執行事件之債權分配款表為證。應待雙方
    達成和解後，始得由曾柏榕領回擔保金。為此聲明異議，請
    求撤銷原裁定等語。
三、按有下列各款情形之一者，法院應依供擔保人之聲請，以裁
    定命返還其提存物或保證書：一、應供擔保之原因消滅者。
    二、供擔保人證明受擔保利益人同意返還者。三、訴訟終結
    後，供擔保人證明已定20日以上之期間，催告受擔保利益人
    行使權利而未行使，或法院依供擔保人之聲請，通知受擔保
    利益人於一定期間內行使權利並向法院為行使權利之證明而
    未證明者。又上開規定，於其他依法令供訴訟上之擔保者準
    用之，民事訴訟法第104 條第1 項、第106 條前段分別定有
    明文。經查，原裁定係相對人代位其債務人曾柏榕聲請返還
    擔保金，而該擔保金乃因曾柏榕與異議人及訴外人黃耿祥、
    陳明昌等三人間請求履行契約事件（即臺中地院87年度沙簡
    字第325 號民事確定判決），曾柏榕為擔保假扣押執行，所
    提供新臺幣10萬元作為擔保，並經本院提存所提存在案。後
    該事件經臺中地法院87年度沙簡字第325 號民事確定判決終
    結，且曾柏榕亦聲請撤銷上述假扣押裁定，是該訴訟業已終
    結。因曾柏榕怠於請求返還擔保金，相對人為保全其債權，
    依民法第242 條、民事訴訟法第104 條第1 項第3 款之規定
    ，代位曾柏榕定20日以上之期間催告異議人、訴外人黃耿祥
    、陳明昌等受擔保利益人，就假扣押之損害對擔保金行使權
    利，因受擔保利益人未於期限內行使權利，而並向本院聲請
    返還擔保金之事實，業經本院司法事務官依職權調閱相關卷
    宗查明屬實，復有臺中地方法院函、本院民事查詢單在卷可
    佐。據此，相對人本於債權人之地位，代位曾柏榕聲請返還
    擔保金，符合前揭民事訴訟法之規定，則本院院司法事務官
    以裁定准許返還曾柏榕所提存之擔保金，於法並無不合。至
    異議人主張：依曾柏榕簽立之切結書，異議人於本院86年執
    字第575 號分配表不足受償部分，曾柏榕應負全責等語，然
    此並非本件擔保金所擔保（即本院87年度裁全字第199 號假
    扣押執行裁定）之範圍，異議人上開主張縱係屬實，亦與本
    件返還擔保金無涉。據此，本院司法事務官裁定准許取回擔
    保金，於法並無違誤，異議人聲明異議意旨指摘原裁定不當
    ，求予廢棄原裁定，為無理由，應予駁回。
四、爰依民事訴訟法第240 條之4 第3 項，裁定如主文。
中    華    民    國   100    年    5     月    10    日
                  民事庭法  官  吳國聖
以上正本係照原本作成。
如不服本裁定應於送達後10日內向本院提出抗告狀，並繳納抗告
費新臺幣1,000元。
                        書記官  楊思賢
中    華    民    國   100    年    5     月    10    日